臺灣臺中地方法院刑事判決　　　　　 94年度中簡上字第512號
　　上　訴　人
　　即　被　告　丁○○
　　選任辯護人　郭隆偉律師
上列上訴人即被告因竊盜案件，不服本院臺中簡易庭九十四年度
中簡字第一六一二號中華民國九十四年七月二十日第一審判決（
聲請簡易判決處刑書案號：臺灣臺中地方法院檢察署九十四年度
偵字第二九三三號），提起上訴，本院管轄第二審之合議庭，逕
依通常程序為第一審判決如左：
    主  文
原判決撤銷。
丁○○無罪。
    理  由
一、本件聲請簡易處刑意旨略以：被告丁○○意圖為自己不法之
    所有，基於共同竊取他人之物之犯意聯絡及行為分擔，夥同
    同案被告乙○○（另為不起訴處分）於民國九十四年二月三
    日凌晨二時十分許，由被告丁○○以不明方法打開該店設置
    之鐵捲門，踰越門扇進入告訴人己○○所經營位於臺中縣霧
    峰鄉萬豐村二一三號，現無人住居之「萬豐鳥園」店內負責
    行竊，同案被告乙○○則駕駛車牌號碼ＩＮ－六０四二號自
    小貨車在「萬豐鳥園」店外把風、接應及將被告丁○○於店
    內竊得之物搬運至上開自小貨車上，二人聯手於竊得告訴人
    己○○管有之寵物貂二隻、鴿子二隻、竹雞八隻、小狗一隻
    及捕鳥籠一個後，二人正欲駕車離去時，經告訴人己○○報
    警後查獲同案被告乙○○，被告丁○○在店內聽聞警察及告
    訴人己○○圍捕同案被告乙○○後，逃至該店二樓鐵皮加蓋
    屋頂，由二樓躍至鄰地逃逸；因認被告丁○○涉犯刑法第三
    百二十一條第一項第二款之加重竊盜罪嫌。
二、按犯罪事實應依證據認定之，無證據不得認定犯罪事實。又
    不能證明被告犯罪者，應諭知無罪之判決，刑事訴訟法第一
    百五十四條第二項、第三百零一條第一項前段分別定有明文
    。又事實之認定，應憑證據，如未能發現相當證據，或證據
    不足以證明，自不能以推測或擬制之方法，為裁判基礎（最
    高法院四十年臺上字第八六號判例參照）；且認定犯罪事實
    所憑之證據，雖不以直接證據為限，間接證據亦包括在內，
    然而無論直接證據或間接證據，其為訴訟上之證明，須於通
    常一般之人均不致有所懷疑，而得確信其為真實之程度者，
    始得據為有罪之認定，倘其證明尚未達到此一程度，而有合
    理之懷疑存在而無從使事實審法院得有罪之確信時，即應由
    法院為諭知被告無罪之判決（最高法院七十六年臺上字第四
    九八六號判例參照）。
三、檢察官認上訴人即被告（下稱被告）丁○○涉有上揭竊盜犯
    嫌，無非係以被告所涉上開犯行，業據同案被告乙○○於警
    詢時證述綦詳，且於偵查中供後具結證稱：「我們一起開車
    出去，在路上看到萬豐鳥園，丁○○說他要偷，丁○○一個
    人進去偷，我在車上等他，我們想抓回來養，偷了鴿子、雉
    雞、吉娃娃狗及貂等物。」等語明確，核與被害人即「萬豐
    鳥園」負責人己○○於偵查中證述：「我到現場看見現場外
    面有一個人，是今天來的這個人，他搬失竊的動物上車，但
    是裡面確實還有一個人往樓上跑，警察也有追上去，也有拔
    槍動作，但進去有聽到樓梯聲響，沒有抓到他，可能是他從
    二樓跳下，我的加蓋鐵皮屋只是加蓋鐵皮屋頂，四周沒有圍
    起來，左右側各是水溝及田地，高度約一層樓高。」等語相
    符，因認證人乙○○所言，應堪採信。而被告丁○○雖辯稱
    伊當時正與洪文德及其他友人聚餐，惟經傳訊證人洪文德於
    偵查中到庭作證，隔離訊問被告丁○○與證人洪文德關於：
    當時搭乘何種交通工具前往聚餐、與其他友人先後到達順序
    、在所稱聚餐地點入席之相對位置、所點餐飲等問題，被告
    丁○○供稱：「我載洪文德去臺中小鎮海鮮店，我們比較晚
    到餐廳，洪文德坐在我的右手邊，有點高梁酒及啤酒，有點
    田雞等餐點」等語，證人洪文德入庭後則供稱：「丁○○一
    人騎車前往臺中小鎮海鮮店，我和丁○○先到，其他人都還
    沒到，丁○○坐在我的右手邊，我們沒有點田雞。」等語，
    由被告丁○○與證人洪文德對所稱聚餐當時場景之描述，語
    多矛盾，顯係虛擬，且諭令證人洪文德當庭畫出當日其與被
    告等人在餐桌上之相對位置，證人洪文德坦承無法畫出，有
    該位置圖附偵查筆錄可按，足認被告丁○○及證人洪文德均
    未經歷其所謂在臺中小鎮聚餐之事實。又被告丁○○雖提出
    卷附案發前三小時左右「風尚人文咖啡館」之集點券，供證
    明當時伊確實不在案發現場，惟由該該張集點券之記載，非
    但無從認定確係被告消費，且縱認被告確有消費，惟該消費
    時間上以距案發時間達約三小時，已無從供作有利於被告認
    定之證據；本件被告以證人洪文德供作其不在上開竊盜現場
    之人證，惟經上開調查，證人洪文德所為證詞與被告矛盾，
    顯有瑕疵，應認係與被告串證虛構情節，圖脫被告竊盜罪嫌
    而為，是被告上開所辯及證據，顯係臨場虛擬，核無足採。
    另以附卷之職務報告書、現場圖、指認犯罪嫌疑人紀錄表、
    贓物認領保管單、照片數張等，為其主要論據。
四、惟訊據被告堅詞否認有為上開檢察官所指之竊盜犯行，辯稱
    ：伊當晚確實未與乙○○共同前往「萬豐鳥園」行竊，原審
    對伊論罪科刑無非係依乙○○之供述，但伊否認乙○○之供
    述；且檢察官所引除乙○○供述外之其他證據，亦僅能證明
    「萬豐鳥園」有遭人竊盜之事實，並不能證明係伊所行竊等
    語。經查：
（一）按被告否認犯罪事實所持辯解縱使不能成立，除非有確實
      證據足以證明對於被告犯罪已無合理之懷疑外，不能遽為
      有罪之認定；刑事訴訟法規定被告有緘默權，被告基於不
      自證己罪原則，既無供述之義務，亦不負自證清白之責任
      ，不能因被告未能提出證據資料證明其無罪，或對於被訴
      之犯罪事實不置可否，即認定其有罪。故被告否認犯罪事
      實所持之辯解縱使不能成立，如無積極證據足以證明其犯
      罪行為，自不能以推測或擬制之方法以為裁判之基礎，此
      即為無罪推定原則之宗旨所在。本件被告丁○○於偵查中
      曾提出九十四年二月二日晚上十一時五分消費新臺幣一千
      元之「風尚人文咖啡太平店集點卷」一張及聲請傳訊證人
      洪文德，欲證實案發當晚其確係與證人洪文德及其他友人
      聚餐，而並不在犯案現場，惟經檢察官開庭傳訊證人洪文
      德，就當晚用餐之細節、就座之相關位置等訊問證人洪文
      德，因核與被告丁○○之供述多有不合之處，且審究該張
      集點卷，亦認無法確認係被告丁○○所消費，或縱係被告
      丁○○所消費，亦因與犯案時間相隔約三小時之久，復無
      從供作有利於被告丁○○之證據認定，因認被告丁○○所
      提不在場證據不可採，遂遽認被告丁○○係與證人洪文德
      串證虛構情節，圖卸被告刑責，雖非無見，然依前開說明
      ，被告否認犯罪事實所持辯解縱使不能成立，惟仍應調查
      其他積極證據，證明對於被告犯罪已無合理之懷疑，否則
      仍不能遽為有罪之認定。
（二）另檢察官所提其餘證據即被害人己○○於偵查中之證述及
      卷附之職務報告書、現場圖、指認犯罪嫌疑人紀錄表、贓
      物認領保管單、照片數張等證物，經本院調查結果，亦確
      如被告丁○○所辯，均僅能證明「萬豐鳥園」確於九十四
      年二月三日凌晨二時十分許曾遭乙○○竊盜之事實，然並
      無其他積極證據，足以證明被告丁○○亦有參與此次竊盜
      犯行。且被害人己○○雖於本院審理時結證稱：伊與據報
      趕赴現場處理之二名員警戊○○、甲○○及嫌疑人乙○○
      進入「萬豐鳥園」時，伊確實有聽到有人往二樓跑樓梯的
      聲音，而伊有追上去查看，但並未看到任何人等語，惟證
      人即二名員警戊○○、甲○○及共犯乙○○於本院審理時
      則均證稱其等均未曾聽聞「萬豐鳥園」內有人跑樓梯之聲
      音，是案發現場是否如被害人己○○所證述尚有第三人則
      非無疑；況證人甲○○於本院審理時亦結證稱現場並查無
      任何跡證顯示尚有第三人在場等語，足見案發當時除證人
      乙○○於案發現場供承尚有共犯在「萬豐鳥園」內之供述
      外，應無任何證據足以證明尚有其餘共犯存在。
（三）次按認定犯罪事實所憑之證據，須適於為被告犯罪事實之
      證明者，始得採為斷罪資料。共犯之自白，雖為證據之一
      種，但依刑事訴訟法第一百五十六條第二項規定，被告或
      共犯之自白，不得作為有罪判決之唯一證據，仍應調查其
      他必要之證據，以察其是否與事實相符。其立法目的乃欲
      以補強證據擔保自白之真實性，亦即以補強證據之存在，
      藉之限制自白在證據上之價值，防止偏重自白，發生誤判
      之危險。是以共犯之自白作為其他共犯之罪證時，不特在
      採證上具有自白虛偽性之同樣危險，且共犯者之自白，難
      免有嫁禍他人，而為虛偽供述之危險。是則利用共犯者之
      自白，為其他共犯之罪證時，其證據價值如何，按諸自由
      心證主義之原則，固屬法院自由判斷之範圍。但共同被告
      不利於己之陳述，雖得採為其他共同被告犯罪之證據，惟
      此項不利之陳述，須無瑕疵可指，且就其他方面調查，又
      與事實相符者，始得採為其他共同被告犯罪事實之認定。
      若不為調查，而專憑此項供述，即為其他共同被告犯罪事
      實之認定，顯與刑事訴訟法第一百五十六條第二項之規定
      有違。因之，現行刑事訴訟法下，共同被告不利於己之陳
      述，其證明力並非可任由法院依自由心證主義之原則，自
      由判斷，而受相當之限制，有證據法定主義之味道，即尚
      須另有其他必要之補強證據，來補足其自白之證明力，始
      得採為斷罪資料（最高法院三十一年上字二四二三號判例
      、八十七年度臺上字第三五二五號、八十八年臺上第五七
      二九號判決參照）。而所謂補強證據，則指除該共同被告
      不利於己之陳述外，其他足以證明該陳述之事實確具有相
      當程度真實性之證據而言，雖所補強者，非以事實之全部
      為必要，但亦須因補強證據與該項陳述之相互利用，足使
      犯罪事實獲得確信者，始足當之。本件證人即共犯乙○○
      雖於警詢、偵查中、原審訊問時及本院審理時均迭次證述
      ：伊係與被告丁○○共同至「萬豐鳥園」行竊等語明確，
      惟本案既僅有共犯乙○○不利被告丁○○之陳述，但無其
      他事證足資擔保其陳述之真實性，又與全案事證調查之結
      果未有相符之處，亦即，本件竊盜案件，除共犯乙○○不
      利於被告認定之唯一證據外，顯尚乏足以佐證共同被告不
      利於己之自白合於事實之補強證據，該不利被告丁○○之
      陳述顯非無瑕疵可指，難採為被告論罪科刑之依據。
（四）綜上所述，刑事被告依法並無自證無罪之義務，公訴意旨
      所憑事證無從形成被告有罪之確信，此外，復查無其他積
      極事證足以證明被告確有上開竊盜犯行，其犯罪不能證明
      ，揆諸前揭判例意旨及說明，應為被告無罪諭知之判決。
四、原審疏未詳究上情，對被告遽予論罪科刑，自非允洽，被告
    上訴意旨指摘原判決不當，為有理由。又檢察官聲請簡易處
    刑之案件，法院於審理後，認應為無罪判決之諭知者，應適
    用通常程序審判之，刑事訴訟法第四百五十二條、第四百五
    十一條之一第四項但書第三款定有明文。是本院自應將原判
    決撤銷，改依通常程序為第一審諭知被告無罪之判決。
據上論斷，應依刑事訴訟法第四百五十五條之一第一項、第三項
、第四百五十二條、第三百六十九條、第三百零一條第一項，判
決如主文。
本案經檢察官丙○○到庭執行職務。
中    華    民    國    94    年    10    月    4     日
                  臺灣臺中地方法院刑事第十三庭
                      審判長法  官  陳慧珊
                            法  官  黃裕仁
                            法  官  許月馨
上正本證明與原本無異。
如不服本判決，應於判決送達後十日內向本院提出上訴狀（應附
繕本），上訴於臺灣高等法院臺中分院。
中    華    民    國    94    年    10    月    4     日
                            書記官  詹東益
